臺灣彰化地方法院刑事判決　　　　　　100年度交易字第218號
公　訴　人　臺灣彰化地方法院檢察署檢察官
被　　　告　施孟辰
　　　　　　賴麗娟
上列被告因過失傷害案件，經檢察官提起公訴（100年度調偵字
第228號），本院判決如下：
    主  文
施孟辰犯過失傷害罪，處有期徒刑月，如易科罰金，以新臺幣
壹仟元折算壹日。
賴麗娟犯過失傷害罪，處有期徒刑月，如易科罰金，以新臺幣
壹仟元折算壹日。
    犯罪事實
一、施孟辰於民國99年6月27日上午9時40分許，騎乘車牌號碼NW
    E-117號重型機車搭載張立，沿彰化縣彰化市○○路由東往
    西方向行駛，於同日上午9時40分許，行經進德路與竹和路
    之無號誌交岔路口欲直行時，本應注意汽車行駛時，駕駛人
    應注意車前狀況，並隨時採取必要之安全措施，且行經無號
    誌交岔路口，應減速慢行，作隨時停車之準備，而依當時天
    候晴，日間自然光，視距良好，柏油、乾燥、無缺陷路面，
    無障礙物，並無不能注意之情事，竟疏未注意，貿然通過該
    路口，適有賴麗娟騎乘車號KWW-476號重型機車，沿竹和路
    由南往北方向行駛，至上開交岔路口欲直行，理應注意汽車
    行駛至無號誌交岔路口而無交通指揮人員指揮交岔路口，未
    設標誌、標線或號誌劃分幹、支線道者，少線道車應暫停讓
    多線道車先行，而依當時狀況，並無不能注意之情事，亦疏
    未注意及此，貿然通過該交岔路口，致賴麗娟所騎乘之機車
    車頭撞及施孟辰所騎乘機車之左後側，賴麗娟因此人車倒地
    ，並受有右臉撕裂傷、右大腿小腿挫傷、兩手擦傷、右膝挫
    傷併後十字韌帶撕裂及內側半月軟骨破裂等傷害，施孟辰則
    受有左小腿擦傷之傷害。
二、案經賴麗娟、施孟辰訴由彰化縣警察局彰化分局報請臺灣彰
    化地方法院檢察署檢察官偵查起訴。
    理  由
一、按被告以外之人於審判外之言詞或書面陳述，除法律有規定
    者外，不得作為證據，刑事訴訟法第159條第1項固定有明文
    。惟按被告以外之人於審判外之陳述，雖不符刑事訴訟法第
    159條之1至第159條之4之規定，但經當事人於審判程序同意
    作為證據，法院審酌該言詞陳述或書面陳述作成時之情況，
    認為適當者，亦得為證據。當事人、代理人或辯護人於法院
    調查證據時，知有第159條第1項不得為證據之情形，而未於
    言詞辯論終結前聲明異議，視為有前項之同意。此觀刑事訴
    訟法第159條之5之規定即明。查檢察官及被告施孟辰、賴麗
    娟於本院審判期日對卷附傳聞證據之證據能力，未於言詞辯
    論終結前聲明異議，經於審理期日提示檢察官及被告施孟辰
    、賴麗娟，均對之表示無意見，本院審酌該等審判外陳述證
    據之取得過程並無瑕疵，與本案待證事實間復具有相當之關
    聯性，以之為本案證據尚無不當，自得採為證據，均具證據
    能力，合先敘明。
二、訊據被告施孟辰、賴麗娟固均坦承其等於前揭時、地，雙方
    騎乘機車發生事故，惟均矢口否認有何過失傷害犯行，施孟
    辰辯稱：伊在路口有減速慢行，盡到伊的注意義務，並無貿
    然直行，事故發生前，伊有再減速以避免事故發生，伊沒有
    過失云云；賴麗娟則辯稱：依現場圖所示，伊騎乘之機車已
    過中線，伊進入交叉路口前有停下來看，施孟辰有看見伊停
    在該處，應該有充分時間能避免車禍發生，但又貿然前行，
    始發生事故，伊沒有過失，施孟陳所受傷害與本次車禍無關
    云云。
三、經查：
（一）施孟辰於99年6月27日上午9時40分許，騎乘車牌號碼NWE-
      117號重型機車搭載張立，沿彰化縣彰化市○○路由東往
      西方向行駛，於同日上午9時40分許，直行通過進德路與
      竹和路之無號誌交岔路口時，適有賴麗娟騎乘車號KWW-47
      6號重型機車，沿竹和路由南往北方向行駛，直行通過上
      開交岔路口，兩車發生撞擊，賴麗娟所騎乘之機車車頭撞
      及施孟辰所騎乘機車之左後側，賴麗娟因此人車倒地，並
      受有右臉撕裂傷、右大腿小腿挫傷、兩手擦傷、右膝挫傷
      併後十字韌帶撕裂及內側半月軟骨破裂之傷害等事實，業
      據施孟辰、賴麗娟於警詢、偵訊時及本院準備程序期日坦
      承屬實，並有秀傳醫院社團法人秀傳紀念醫院診斷證明書
      、道路交通事故現場圖、道路交通事故調查報告表（一）
      （二）、現場照片8張在卷可證，是此部分事實，應堪認
      定。
（二）按汽車行駛時，駕駛人應注意車前狀況及兩車併行之間隔
      ，並隨時採取必要之安全措施。又行車速度，依速限標誌
      或標線之規定，無速限標誌或標線者，行經無號誌之交岔
      路口，應減速慢行，作隨時停車之準備。道路交通安全規
      則第94條第3項、第93條第1項第2款定有明文。又道路交
      通安全規則第94條第3項所謂之車前狀況，係指駕駛人雙
      眼視野所及之左右前方範圍內，皆屬之。經查：施孟辰於
      警詢時自承：伊沿進德路由東往西方向行駛，行至該路與
      竹和路交岔口時，看見賴麗娟騎乘機車停在竹和路口等語
      〔見彰化縣警察局彰化分局刑案偵查卷宗（下稱警卷）第
      7頁反面〕，另證人張立於本院審理時亦證稱：伊發現賴
      麗娟的機車在路口是停止，賴麗娟在看向她左方，當時伊
      與施孟辰正要進入交岔路口，還在進德路上等語（見本院
      卷第42頁、第43頁反面），足認施孟辰行至上開路口，尚
      未開始進入交岔路口時，已發現賴麗娟停在上開路口之竹
      和路上。又張立於偵訊時證稱：當時伊讓施孟辰載，…伊
      在後座看得到賴麗娟過路口，…伊有看到賴麗娟的機車從
      路口過來，但伊認為不會撞到，因為伊與施孟辰是在主幹
      道，對方要讓伊等等語〔見臺灣彰化地方法院檢察署（下
      稱彰化地檢署）100年度調偵字第228號偵查卷宗（下稱調
      偵卷）第12頁〕，另於本院審理時亦證稱：賴麗娟停止再
      加速後，伊因為驚嚇，有輕聲叫喊等語（見本院卷第44頁
      ），是綜觀張立上開證詞，可見施孟辰進入交岔路口後，
      兩車尚未撞擊前，賴麗娟已啟動進入路口甚明，且施孟辰
      附載張立於機車後座，張立既得看見此情，此情自應為施
      孟辰所能注意看見甚明。再依當時天候晴、日間自然光線
      ，路面鋪設柏油、乾燥、無缺陷，亦無障礙物，視距良好
      ，有前開道路交通事故調查報告表可按，依施孟辰之智識
      能力，並無不能注意之情事，竟疏未注意遵守上開規定，
      於進入交岔路口前，既已看見賴麗娟停在上開路口之竹和
      路上，且施孟辰開始進入交岔路口後，亦能看見賴麗娟啟
      動駛入交岔路口，卻未注意上開車前狀況，且未減速慢行
      ，作隨時停車之準備，而貿然繼續直行，致兩車發生撞擊
      ，施孟辰駕駛行為顯有過失，至為灼然。再佐以本件車禍
      經送鑑定結果，亦認施孟辰騎乘機車行經無號誌交岔路口
      ，未減速慢行，且未注意車前狀況，隨時採取必要之安全
      措施，為肇事之次因等情，有臺灣省彰化縣區車輛行車事
      故鑑定委員會100年3月14日彰鑑字第1005600564號函及檢
      附之鑑定意見書〔見彰化地檢署100年度偵字第983號卷（
      下稱偵卷）第9頁至第12頁〕、臺灣省車輛行車事故覆議
      鑑定委員會100年8月31日覆議字第1006203506號函（見本
      院卷第32頁）在卷可憑。而賴麗娟因本次車禍受有右臉撕
      裂傷、右大腿小腿挫傷、兩手擦傷、右膝挫傷併後十字韌
      帶撕裂及內側半月軟骨破裂之傷害，施孟辰之過失行為與
      賴麗娟所受傷害間，顯有相當因果關係，施孟辰上開辯詞
      不足採信，其前揭犯行，應堪認定。
（三）按汽車行駛至無號誌交岔路口，支線道車應暫停讓幹線道
      車先行，未設標誌、標線或號誌劃分幹、支線道者，少線
      道車應暫停讓多線道先行，此觀道路交通安全規則第102
      條第1項第2款規定甚明。經查，上開路口為無號誌之交岔
      路口，已如前述，又賴麗娟所行駛之竹和路未劃分車道，
      施孟辰所行駛之進德路則有雙向車道，此有前揭卷附道路
      交通事故現場圖及現場照片可證（見警卷第11頁、第17頁
      ）。從而，賴麗娟行駛之車道既為少線道，依上開規定，
      應讓施孟辰先行，則賴麗娟行駛至交岔路口，自應於路口
      先暫停察看，詳加觀察當時左右側車道有無來車，注意左
      右側來車車輛之動態，研判其車速、距離確為安全時，始
      得駛入交岔路口，以避免危險發生。而施孟辰附載張立駛
      入交岔路口前，張立有看見賴麗娟停在交岔路口竹和路上
      ，可見賴麗娟駛入交岔路口前亦應可看見施孟辰所騎乘之
      機車甚明，再參酌卷附現場圖所標示賴麗娟行車之位置係
      較靠近竹和路之左側，賴麗娟更應可看見施孟辰之機車無
      訛，則如賴麗娟於駛入交岔路口前，注意施孟辰行駛而來
      ，禮讓施孟辰先行，當可避免事故發生，然賴麗娟卻未注
      意及之，貿然駛入交岔路口，且賴麗娟於偵訊時亦自承：
      伊認為雙方都有過失等語（見偵卷第16頁），足見賴麗娟
      少線道車未暫停讓施孟辰之多線道車先行，對本件事故之
      發生亦有過失。另本件車禍經送鑑定結果，亦認賴麗娟騎
      乘機車行經無號誌交岔路口，少線道車未暫停讓多線道車
      先行，為肇事主因，有前揭鑑定意見書及函可佐。而施孟
      辰因本次車禍受有小腿部位挫傷乙節，由證人即當時到場
      處理警員許銘武於偵訊時證稱：伊到現場時，有檢視施孟
      辰與他同學都有受傷，只記得施孟辰腳有受傷，伊不太記
      得施孟辰腳何處受傷，只記得其中1個是靠近腳踝部分擦
      傷，1個是小腿部位擦傷，不記得是哪1個人的何部位受傷
      等語（見調偵卷第18頁、第19頁）；暨證人張立於本院證
      稱：伊當時是腳踝受傷，伊沒有注意施孟辰是否有受傷，
      …因事發之後看見施孟辰就在處理事故，看他的樣子沒有
      受重傷，所以伊於偵訊時回答施孟辰沒有受傷，但伊回想
      伊並沒有辦法判斷當時施孟辰是否受有輕傷等情（見本院
      卷第43頁反面）互參以觀，亦可認定。賴麗娟之過失行為
      與施孟辰所受傷害間，顯有相當因果關係，賴麗娟前揭所
      辯不足採信，其犯行應堪認定。
四、核被告施孟辰、賴麗娟所為，均係犯刑法第284條第1項前段
    之過失傷害罪。又按刑法第62條前段對於未發覺之罪自首而
    受裁判者得減輕其刑之規定，其所謂發覺，固非以有偵查犯
    罪權之機關或人員確知其人犯罪無誤為必要，而於對其發生
    嫌疑時，即得謂為已發覺；但此項對犯人之嫌疑，仍須有確
    切之根據得為合理之可疑者，始足當之，若單純主觀上之懷
    疑，要不得謂已發生嫌疑（最高法院72年臺上字第641號判
    例要旨參照）。有關被告施孟辰、賴麗娟是否符合自首乙節
    ，依證人許銘武於本院審理時證稱：本次車禍是伊到場處理
    ，伊到現場沒看到什麼人，也沒看到車輛，伊以為是旁邊的
    路口，到旁邊路口看也沒有看到就再折返現場，伊就問早餐
    店是否這裡剛剛有發生車禍，店家的人就說有2個人剛剛發
    生車禍，現在在該早餐店內等警方處理，伊在早餐店外面的
    時候，施孟辰就站起來說他們剛剛在這邊和機車發生車禍，
    …伊問商家是否剛剛有發生車禍，商家說車禍的人在那邊等
    你要處理，商家的人有明確指出是坐在店內的施孟辰與他的
    朋友，施孟辰站起來說他們剛剛在這邊和機車發生車禍之前
    ，該店家的人就指著施孟辰跟伊說是他發生車禍，施孟辰站
    起來跟伊說發生車禍之前，因為店家對伊指著施孟辰說他是
    發生車禍的人，伊就知道施孟辰是發生車禍的人等語；另證
    稱：施孟辰說跟他發生車禍的對方已經送醫，伊先問消防局
    受傷者送往哪家醫院，並到醫院詢問櫃台東區消防隊剛剛所
    送來的傷者，醫院的人有說剛剛有送來，並說傷者現在在哪
    一床，伊就到那一床去看到賴麗娟，並問她是否發生交通事
    故，她回答她發生交通事故，她是騎機車的人，伊再問地點
    是否符合，在她回答這些之前，因早餐店家有說跟施孟辰發
    生車禍的對方就只有1名女性就醫，警衛室櫃台小姐跟伊說
    送醫者在哪一床，伊到那一床看到賴小姐在床上，看到她與
    早餐店所述的都是同樣女性的性別，…伊到醫院看到的時候
    ，依據性別相同，且剛剛警衛室小姐跟伊說送來的傷者在這
    一床，所以伊有懷疑賴小姐就是剛剛發生車禍的人等語（見
    本院卷第71頁至第72頁、第77頁），是依許銘武所證，在施
    孟辰、賴麗娟向許銘武警員陳述其等為本次發生車禍之當事
    人以前，許銘武已有確切之根據而為合理之可疑其等為駕駛
    者，則依前揭最高法院判例要旨，自不符合自首之要件。爰
    審酌施孟辰、賴麗娟均騎乘機車行經無號誌交岔路口，施孟
    辰未注意車前狀況，並隨時採取必要之安全措施，未減速慢
    行，作隨時停車之準備，貿然通過該路口，為肇事次因，賴
    麗娟未注意少線道車應暫停讓多線道車先行，貿然駛入，為
    肇事主因，施孟辰受傷程度較輕，賴麗娟受傷程度較重，又
    施孟辰、賴麗娟犯後於本院審理時，均否認有何過失犯行，
    亦未賠償對方之損失，且施孟辰並無前科，素行尚佳，此有
    臺灣高等法院被告前案紀錄表存卷可參等一切情狀，分別量
    處如主文所示之刑，並均諭知如易科罰金之折算標準。
據上論斷，應依刑事訴訟法第299條第1項前段，刑法第284條第1
項前段、第41條第1項前段，刑法施行法第1條之1第1項、第2項
前段，判決如主文。
本案經檢察官陳顗安到庭執行職務。
中    華    民    國    100    年    12    月   16    日
                    刑事第四庭  法  官  蘇雅慧
以上正本證明與原本無異。
如不服本判決，應於判決送達後10日內，向本院提出上訴書狀，
上訴書狀應「敘述具體上訴理由」，並按他造當事人之人數附繕
本。「切勿逕送上級法院」。
告訴人或被害人對於判決如有不服具備理由請求檢察官上訴者，
其上訴期間之計算係以檢察官收受判決正本之日期為準。
中    華    民    國    100    年    12    月   16    日
                                書記官  吳芳儀
附錄本案論罪科刑法條
中華民國刑法第284條第1項
因過失傷害人者，處 6 月以下有期徒刑、拘役或 5 百元以下罰
金，致重傷者，處1 年以下有期徒刑、拘役或5 百元以下罰金。